臺灣臺北地方法院民事裁定　　　　　　 94年度再簡抗字第2號
　　抗　告　人　乙○○
　　相　對　人　中國信託商業銀行股份有限公司
　　法定代理人　甲○○
上列當事人間請求再審之訴事件，抗告人對於中華民國九十四年三月二
十二日臺灣臺北地方法院臺北簡易庭94年度北再簡字第2號裁定提起抗告
，本院裁定如下：
    主  文
抗告駁回。
抗告訴訟程序費用由抗告人負擔。
    事  實
一、抗告意旨略以：原裁定以鈞院台北簡易庭九十一年度北簡字第一四
    一五四號宣示判決筆錄，已於民國（下同）九十一年十月二十八日
    以寄存送達方式合法送達予抗告人，有該宣示判決筆錄，送達回證
    及抗告人戶籍謄本附卷可稽，而抗告人係在九十四年二月十五日始
    提起再審請求，業已超過三十日不變期間規定，據此裁定駁回抗告
    人再審之訴云云，惟抗告人之住居所門首，從未有黏貼送達通知書
    ，信箱內亦無放置送達通知書，警察機關亦從未通知抗告人有宣示
    判決筆錄寄存在該機關，要求抗告人前往領取，原裁定僅依送達回
    證作為認定之基礎，如何證明確有將送達通知書黏貼於抗告人住居
    所門首及放置於該處所信箱？如何證明警察機關有通知抗告人前往
    領取該宣示判決筆錄？原裁定認該宣示判決已於上開時間合法送達
    ，顯有可議。原裁定認為抗告人主張之再審事由均於該裁判送達時
    即可知悉，故計算是否逾三十日之不變期間應自裁判確定時起算，
    顯然未審酌抗告人事實上何時知悉該宣示判決筆錄，自有違誤。又
    原裁定以抗告人主張判決基礎之證物即借據係屬偽造乃猜測之詞，
    且與許可再審理由規定不符為由駁回再審之訴，惟抗告人因不知該
    借據係何人偽造而無法提出告訴，此種情形應符合民事訴訟法第四
    百九十六條第二項所稱之再審事由，是以原裁定駁回再審之訴，乃
    有可議，應予廢棄，為此提起
    本件抗告云云。
二、按送達不能依一般送達或補充送達規定為之者，得將文書寄存送達
    地之自治或警察機關，並作送達通知書兩份，一份黏貼於應受送達
    人住居所、事務所、營業所或其就業處所門首，另一份置於該送達
    處所信箱或其他適當位置，以為送達，民事訴訟法第一百三十八條
    第一項定有明文。而有關提起再審之訴應於判決確定時或送達時起
    三十日不變期間內為之，民事訴訟法第五百條第一項、第二項亦定
    有明文，是以，倘依同法第四百九十六條第一項第一款適用法規顯
    有錯誤為由提起再審之訴，因該再審事由於裁判送達時當事人即處
    於可知悉狀態，故計算是否逾上述三十日不變期間，應自該裁判送
    達時起算。而有關裁判書送達與否之認定，倘無法依民事訴訟法第
    一百三十六條、第一百三十七條規定送達，即應依上述同法第一百
    三十八條有關寄存送達之規定以為審酌依據。經查，本件抗告人之
    戶籍地為高雄市苓雅區○○○路四六之四號，此有戶籍謄本在卷可
    稽，而抗告人於收受本院九十四年度北再簡字第二號裁定及提起本
    件抗告時所使用之地址，亦均為上揭地址，足見抗告人確實居住該
    處，是對該處所所為之訴訟文書送達，理論上應認為已對抗告人合
    法送達。本件抗告人指稱本院九十一年度北簡字第一四一五四號清
    償借款事件判決雖於九十一年十月二十八日以寄存送達方式對伊送
    達，惟實際上其並未在門首親見任何通知文書，該寄存送達自未符
    規定云云。惟查，所謂寄存送達既係在無法依民事訴訟法第一百三
    十六條一般送達、第一百三十七條補充送達為通知時，所採行之一
    種擬制送達，其效力即與所謂一般送達或補充送達相同，亦即認為
    業已合法送達，是以，本件抗告人既係設籍於系爭地址，且經以寄
    存送達方式擬制為合法送達，即已生合法送達效力，而依送達回證
    記載，郵務機關業已將送達事由製作通知書黏貼於抗告人戶籍地址
    門首，並將應送達之裁判書寄存於司法機關，抗告人既未提出其並
    未實際居住斯址之證明文件，其單純否認親見該通知書，即非可採
    。而本件本院九十一年度北簡字第一四一五四號判決既已於九十一
    年十月二十八日寄存送達於抗告人戶籍址，自斯時起抗告人即已知
    悉判決內容，若其認為該判決有民事訴訟法第四百九十六條第一項
    第一款再審事由，自應自送達時起算三十日不變期間內提起再審之
    請求，詎其遲至九十四年二月十五日始提起本件再審之訴，其間經
    過約二年四月，顯已超過三十日不變期間，其提起本件再審請求，
    即非合法。原審以抗告人提起本件再審之訴業已超過三十日不變期
    間為由，裁定駁回抗告人再審之訴，自無違誤，抗告意旨指摘原裁
    定不當應予廢棄，為無理由，應予駁回。
四、依民事訴訟法第九十五條、第七十八條，裁定如主文。
中　　華　　民　　國　　94　　年　　12 　月　　 5　　日
                        民事第二庭審判長法　官　鄭純惠
                  　　　　　　　　    　法　官　黃雯惠
                                        法  官  汪漢卿
以上正本係照原本作成
不得再抗告
中　　華　　民　　國　　94　　年　　12 　月　　 5　　日
                                        書記官　許婉如
